【裁判字號】    89,交訴,33
【裁判日期】    890630
【裁判案由】    過失致死
【裁判全文】
臺灣彰化地方法院刑事判決                          八十九年度交訴字第三三號
    公  訴  人  臺灣彰化地方法院檢察署檢察官
    被      告  甲○○
右列被告因過失致死案件，經檢察官聲請簡易判決處刑 (八十八年度偵字第一０九五
五號)，本院認應依通常程序審理，茲判決如左：
    主    文
甲○○因過失致人於死，處有期徒刑陸月，如易科罰金，以佰元折算壹日，緩刑
年。
    事    實
一、甲○○於民國八十八年六月十四日上午七時三十五分許，駕駛車牌Ａ７－４９２
    １白色自小客車，沿彰化縣員林鎮○○路由南往北行駛，欲前往彰化市「省立彰
    化醫院政風室」上班，途經該中正路與靜修路交岔路口南端時，適遇紅燈停車，
    綠燈亮後，起步行進時，明知汽車行駛時，駕駛人應注意車前狀況及兩車併行之
    間隔，隨時採取必要之安全措施，以防危險之發生，依當時之路況、天候情形，
    並無其不能注意情事，竟疏未注意及此，冒然行駛，適有同方向在其車右之游徿
    騎乘腳踏車，亦疏未注意應與左側甲○○駕駛之自小客車保持安全間隔，仍冒然
    靠近騎乘，致使自小客車右前車門處擦撞該腳踏車，游徿人車倒地，其左手肘處
    擦傷、頭部有外傷（左後頂骨擦傷）併顱內出血，經甲○○打電話通知救護車及
    協助送醫後，即再駕車去上班，後經路旁攤販記下車號報警，游徿因傷重延至同
    年月十七日晚上十時七分不治死亡。
二、案經彰化縣警察局員林分局報驗由臺灣彰化地方法院檢察署檢察官偵查起訴。
    理    由
一、訊據被告甲○○固稱有於上開時地與被害人游徿騎乘腳踏車發生車禍情事，然否
    認有過失，辯稱：當時綠燈後，前面有一部車輛，起步不久，伊車時速約十公里
    左右，是被害人騎腳踏車欲左轉，而自行擦撞到被告自小客車右前車門處等語。
二、惟查，上開事實，有道路交通事故調查報告表乙紙、照片二張等在卷可資佐證，
    而依照片所示，被告自小客車擦撞位置約於右後視鏡下方車門處。且據被告於本
    院稱：當時伊車停紅燈，綠燈亮時，第一部車過了，就聽到砰聲等語，我是猜想
    被害人要左轉等語。然以當時是上午七時三十五分許，正值上班上學交通尖峰時
    刻，肇事地點之中正路又是員林鎮對外南北向主要道路，當時人車動態必定繁忙
    ，而該處號誌適值綠燈，中正路對向車道（南下）車輛流量亦應不小，以當時中
    正路南北向車輛正通過該交岔路口，堪認被害人應無冒然左轉穿越中正路之必要
    及行為。又據證人即處理本件車禍警員董俊平於本院證稱：醫院打電話予派出所
    ，說有病人（被害人）危及，我們去處理，查問當時目擊者乙○○，才知道是被
    告之車牌號碼；到車禍現場勘查，地上並無碎片或血跡，腳踏車已被牽到中正路
    南下「土地銀行」旁邊等語。又據證人乙○○在警訊及本院證稱：我在中正路與
    靜修路口北端賣早餐，忽然間聽到車禍撞擊聲，抬頭看見游徿騎腳踏車人車往後
    倒，Ａ７－４９２１號自小客車緩慢行駛至我賣早餐處，甲○○馬上下車前往查
    看，他以手機連絡救護車，並在該處等候，共同扶游徿上救護車等語；他們是擦
    撞的，不是正面撞擊的，被害人倒地位置是在中正路、靜修路靠近「北門焢肉飯
    」旁斑馬線附近，尚未到交岔路口中央，腳踏車並沒有變形等語。縱上情節，堪
    信本件車禍應係被告駕駛自小客車與被害人騎乘腳踏車間，彼二人均疏未保持行
    車間之安全間隔，以致擦撞導致，被告行為自有過失。另台灣省彰化縣區車輛行
    車事故鑑定委員會八十八年八月廿一日彰鑑字第八八三七六號函三固認為：甲○
    ○所述情節如屬實，堪認游徿當時騎腳踏車左轉彎不當，應為肇事原因，甲○○
    駕駛自小客車正常直行，應無肇事因素。其大前提係以被告所稱被害人當時係左
    轉，惟如前所述，本件被害人應無左轉因素存在，自不能以被告為自己有利之陳
    述，做為判斷車禍過失歸責關鍵依據，此案經本院送覆議，經台灣省車輛行車事
    故覆議鑑定委員會函稱「無肇事現瑒圖、照片，故無跡證明游徿腳踏車左轉，本
    會未便覆議」，亦足證明。又被害人確係因本件車禍致顱內出血不治死亡，業經
    臺灣彰化地方法院檢察署檢察官督同檢驗員相驗明確，有相驗屍體證明書、驗斷
    書及勘驗筆錄等在卷可憑，是被害人之死亡，係由被告之行為所致，其間有相當
    因果關係，已為明確。
三、按汽車行駛時，駕駛人應注意車前狀況及兩車併行間隔，並隨時採取必要之安全
    措施，道路交通安全規則第九十四條第三項定有明文。本件被告於前揭時地駕駛
    車輛，應注意能注意而不注意上開規定，以致肇事，被告之行為自有過失，雖被
    害人同疏未保持安全間隔，亦有過失，但被告仍難辭過失之責任，事證應已明確
    ，其犯行已堪認定。
四、核被告所為，係犯刑法第二百七十六條第一項之過失致人於死罪。審酌被告過失
    程度之輕重，被害人亦應負過失責任，及公訴人固謂被告過失程度尚屬輕微，且
    犯坦承犯行，求處判刑有期徒刑二月等語，惟公訴人係認被害人左轉不當，與本
    院認定之事實略有不同，又被告既與被害人家屬和解，竟事後在本院員林簡易庭
    提出民事訴訟，要求被害人家屬丙○○等人返還部分金額（此為被害人家屬陳述
    明確，復為被告於審理中自承），其行為實屬不該等一切情狀，量處如主文所示
    之刑，並諭知易科罰金之折算標準。又被告前未曾受有期徒刑以上刑之宣告，有
    被告全國前案紀錄表可稽，且對被害人家屬已為民事賠償（如卷附調解書），其
    經此教訓，當知謹慎而無再犯之虞，本院認本判決所宣告之刑，以暫不執行為宜
    ，爰宣告緩刑三年，以勵自新。
據上論斷，應依刑事訴訟法第四百五十二條、第二百九十九條第一項前段，刑法第二
百七十六條第一項、第四十一條、第七十四條第一款，罰金罰鍰提高標準條例第一條
前段、第二條，判決如主文。
本件經檢察官林俞妙到庭執行職務。
中    華    民    國    八十九    年      六        月        三十      日
                                    臺灣彰化地方法院交通法庭
                                        法      官  王  鏡  明
右正本證明與原本無異。
如不服本判決應於判決送達後十日內向本院提出上訴狀(須附繕本)。
告訴人或被害人對於判決如有不服具備理由請求檢察官上訴者，其上訴期間之計算係
以檢察官收受判決正本之日期為準。
                                        法院書記官  黃  靜  華
中    華    民    國    八十九    年      七        月         五       日
刑法第二百七十六條
因過失致人於死者，處二年以下有期徒刑、拘役或二千元以下罰金。
從事業務之人，因業務上之過失犯前項之罪者，處五年以下有期徒刑或拘役，得併科
三千元以下罰金。


司法院資訊處製作；財團法人民間司法改革基金會備份。
